【裁判字號】    98,交抗,1889
【裁判日期】    980902
【裁判案由】    違反道路交通管理處罰條例
【裁判全文】
臺灣高等法院交通事件裁定            98年度交抗字第1889號
抗  告  人
即受處分人  甲○○
上列抗告人因違反道路交通管理處罰條例案件，不服臺灣板橋地
方法院中華民國98年7月13日裁定（98年度交聲字第797號），提
起抗告，本院裁定如下：
    主  文
抗告駁回。
    理  由
一、原處分機關（交通部公路總局臺北區監理所蘆洲監理站）以
    抗告人即受處分人甲○○於民國98年2月1日上午9 時32分許
    ，騎乘車號M72-189 號重型機車，沿臺北市○○街由南往北
    方向行駛，行經延吉街與市○○道路口時，因騎乘機車未依
    標誌指示以兩段方式進行左轉彎之違規，經警攔停時，拒絕
    停車接受稽查，而掉頭逆向行駛原車道，有爭道行駛不按遵
    行之方向行駛之違規（拒絕停車接受稽查而逃逸之違規行為
    ，原處分機關另以北監蘆字第裁字第46-AEX718948號裁罰，
    受處分人亦聲明不服，由原審法院另以98年度交聲字第798
    號交通事件審理），為警逕行舉發，爰依道路交通管理處罰
    條例第四十八條第一項第二款、第四十五條第一款之規定，
    分別裁處罰鍰新臺幣（下同）六百元及九百元，合計一千五
    百元。
二、原裁定意旨以抗告人前揭違規事實明確，惟受處分人既係違
    反道路交通管理處罰條例第四十八條第一項第二款、第四十
    五條第一款之規定，依同條例第六十三條第一項第一款規定
    ，即各應併記違規點數一點，原處分漏記違規點數，於法尚
    有未洽，因而將原處分撤銷，並自為裁定受處分人汽車駕駛
    人轉彎時，不依標誌指示，處罰鍰六百元，並記違規點數一
    點。又汽車駕駛人，爭道行駛不按遵行之方向行駛，處罰鍰
    九百元，並記違規點數一點等語。
三、抗告意旨略稱：按逕行舉發，應記明車輛牌照號碼、車型等
    可資辨明之資料，以汽車所有人為被通知人製單舉發，道路
    交通管理處罰條例第七之二條第四項定有明文。本件舉發員
    警既為專業訓練執行職務之公務員，為何未將車型、車號及
    騎乘者等可資辨明之特徵記載於告發單上，僅記明黑色廠牌
    重型機車。況現今警察機關均有配置科學儀器，本件除員警
    口述外，並未提供相關照相錄影等佐證資料足以認定伊違規
    ，如此豈非輕易剝奪人民財產云云。
四、經查：
  (一)抗告人於上揭時地，因騎乘上開重型機車有不依「兩段式進
    行左轉彎」標誌之指示而直接左轉，以及不按遵行之方向行
    駛等違規，為警逕行舉發，經原處分機關以抗告人違反道路
    交通管理處罰條例第四十八條第一項第二款、第四十五條第
    一款之規定，分別裁處罰鍰六百元及九百元，合計一千五百
    元（原處分漏記違規點數，經原審法院撤銷該處分，另依同
    條例第六十三條第一項第一款規定，各記違規點數一點）等
    情，有臺北市交通事件裁決所98年4月1日以北市裁罰字第裁
    46-AEX718947號違反道路交通管理事件裁決書在卷可稽。
  (二)證人即舉發本件交通違規之員警李冠緯於原審供證：當天伊
    在市○○道○段215 號前，執勤時二人一組，伊站在西往東
    的方向，在敦化南路與延吉街之間的區段，是比較靠近延吉
    街，當時伊看到受處分人騎乘機車沿延吉街左轉市○○道未
    依規定待轉，當時伊離路口約有50到100 公尺，所以伊等受
    處分人騎到距離伊約20、30公尺的地點，使用指揮棒及哨子
    作攔停的動作，該機車看到伊攔停，就立刻一百八十度迴轉
    ，轉到逆向市○○道左轉延吉街騎走。伊不能逆向追捕，所
    以記下受處分人車號，逕行舉發。伊記下受處分人之車號及
    特徵，經返回隊上做車籍核對相符才開單，伊記得是黑色，
    廠牌伊不確定，是普通重型機車。當日是上午九點多上班時
    間車輛較多，而且違規車輛逕行左轉後，市○○道西往東的
    號誌就變成綠燈，車輛很多，並不適合作追捕動作。伊確定
    受處分人是看到警察才逆向逃逸。因受處分人有戴安全帽沒
    有辦法看到臉，況受處分人如非逆向，伊沒辦法記下車牌，
    伊記下車牌時距離違規車輛不到二、三十公尺等語明確（原
    審卷第19、20頁），並有庭呈現場圖1 份附卷可稽。參以抗
    告人於原審訊問時亦自承其確於上開時地，騎乘前揭重型機
    車，沿臺北市○○街由南往北方向行駛，欲由延吉街左轉市
    ○○道等情不諱（原審卷第20頁反面），堪認證人李冠緯當
    時應無誤判違規車輛之虞。又本件雖無員警執勤全程錄影帶
    或照片以供佐證，惟道路交通管理處罰條例第七條之二規定
    既容許員警得以當場所見事實攔停舉發或逕行舉發，即係立
    法者考量交通違規事件發生往往係在瞬間或係由交通勤務警
    察執行勤務時，恰巧目睹之違規情事，事實上不便立刻以攝
    影、錄影器材取證之情形所在多有，且該等違規事實由人之
    感官即可充分判定，非必以科學儀器始能偵測得知（相對於
    此，超速、或酒醉駕車等人之感官不當然即可判定之違規行
    為，則規定於同條第一項第六款需科學儀器採證始能逕行舉
    發），為達其維護交通秩序、安全之行政目的，故特別立法
    賦予勤務警察得當機處分之權限。且舉發員警於司法審查之
    訴訟程序上立於證人之地位而證述其當時親身目擊及見聞之
    交通違規行為經過，亦屬於法定證據方法之一之人證證述，
    於法亦不有違，至於舉發員警立於證人之地位所為之證述是
    否可採，此乃交通法庭依經驗及論理法則判斷其證明力為何
    而得否採擇之心證層次，斷不可以舉發員警作為證人之所述
    ，因不可能反於其先前所為舉發而認均不可採，而全盤否定
    其立於證人地位所為之陳述。是員警之舉發事實，於原審訊
    問中既已居於證人之地位，具結陳述其所親身目擊及見聞本
    件抗告人騎乘上開重型機車行經前開路段有「兩段式進行左
    轉彎」標誌之指示而直接左轉，以及不按遵行之方向行駛等
    違規事實，並無明顯之錯誤，自堪採為認定抗告人交通違規
    之憑據。抗告人徒執前詞，指責員警未提供相關照相錄影等
    佐證資料即認定伊違規云云，自不足採。
  (三)至抗告人另以按逕行舉發，應記明車輛牌照號碼、車型等可
    資辨明之資料，以汽車所有人為被通知人製單舉發，道路交
    通管理處罰條例第七之二條第四項定有明文。舉發員警既為
    專業訓練執行職務之公務員，為何未將車型、車號及騎乘者
    等可資辨明之特徵記載於告發單上，僅記明黑色廠牌重機車
    云云。惟按道路交通管理處罰條例第七之二第一項第四款規
    定，汽車駕駛人不服指揮稽查而逃逸，當場不能或不宜攔截
    製單舉發者，得逕行舉發處罰，考其立法意旨，係立法者綜
    量違規人之違規行為發生於短促之時間點之內，若盡歸責行
    政機關需有科學儀器取得之證據資料，證明違規人之行為違
    規方得舉發處罰，無異間接鼓勵交通事件違規人於遭相關機
    關之員警攔停指揮稽查時冒進逃逸，立法者於量酌違規事實
    之處罰必要與行政機關於短時間舉證技術之可能性與安全性
    等綜合事由，故設此逕行舉發之衡酌規定，於此不受取得科
    學儀器證據資料方得舉發違規事實之限制。再者，為防免逕
    行舉發有誤認或錯認之虞，特於道路交通管理處罰條例第七
    條之二第四項規定「第一項逕行舉發，應記明車輛牌照號碼
    、車型等可資辨明之資料，以汽車所有人為被通知人製單舉
    發」，查本件舉發係經員警李冠緯記下車號，經查證車號、
    車種、顏色等比對辨明資料後逕行舉發，又佐以受處分人自
    承當時所處時地與員警舉發之時地相符，已如上述，堪認員
    警逕行舉發違規車輛應無誤認或錯認之虞，是本件逕行舉發
    ，於法並無違誤。
五、綜上所述，原審以原處分機關就抗告人上開交通違規行為，
    漏未裁處記違規點數，與道路交通管理處罰條例第六十三條
    第一項第一款規定有違，而將原處分撤銷，並自為裁定受處
    分人汽車駕駛人轉彎時，不依標誌指示，處罰鍰六百元，並
    記違規點數一點；及汽車駕駛人，爭道行駛不按遵行之方向
    行駛，處罰鍰九百元，並記違規點數一點，經核並無違誤。
    抗告人執持前詞指摘原裁定為不當，為無理由，應予駁回。
據上論斷，應依道路交通案件處理辦法第二十六條，刑事訴訟法
第四百十二條，裁定如主文。
中    華    民    國    98    年    9     月    2     日
            刑事第二十一庭審判長法  官  蘇隆惠
                                法  官  曾家貽
                                法  官  楊力進
以上正本證明與原本無異。
不得再抗告。
                                書記官  楊麗娟
中    華    民    國    98    年    9     月    3     日


司法院資訊處製作；財團法人民間司法改革基金會備份。
